【裁判字號】    98,易,342
【裁判日期】    980626
【裁判案由】    詐欺
【裁判全文】
臺灣臺中地方法院刑事判決  98年度易字第342號
公  訴  人  臺灣臺中地方法院檢察署檢察官
被      告  丙○○
                    現另案於臺灣臺中監獄執行
上列被告因詐欺案件，經檢察官提起公訴（97年度偵字第5469號
），於本院準備程序，被告就被訴事實為有罪之陳述，經本院告
知簡式審判程序意旨，並聽取當事人之意見後，經合議庭裁定改
行簡式審判程序，本院判決如下：
   主  文
丙○○共同意圖為自己不法之所有，以詐術使人將本人之物交付
，處有期徒刑拾月。
    事  實
一、緣甲○○（所涉詐欺等犯行，經本院另行審結）前於96年6
    月間某日，將其向第一商業銀行太平分行所申辦之帳號0000
    0000000號（起訴書誤載為00000000000號）帳戶之存摺交予
    綽號「小林」之不詳姓名詐欺份子（以下均簡稱「小林」）
    使用，之後更進而與「小林」所屬之詐欺集團共同基於詐欺
    犯意之聯絡與行為之分擔，由甲○○負責提領該帳戶之詐得
    款項交付「小林」，嗣該「小林」所屬之詐欺集團成員取得
    上開甲○○存摺等物後，即意圖為自己不法之所有，於96年
    6月中旬某日，先向丁○○詐稱：可代辦貸款，但丁○○要
    先附還款證明新臺幣（以下同）320,000元云云，使丁○○
    陷於錯誤，依指示將320,440元轉帳至指定之華僑銀行基隆
    分行帳號00000000000000號、戶名吳承達帳戶內。而丙○○
    明知一般國人向金融機構開設帳戶，並無任何法令限制，若
    係用於存提款之正當用途，大可光明正大自行申請使用，若
    有人刻意收集他人帳戶用以存提款項，依一般常識，極易判
    斷係隱身幕後之人基於使用別人之帳戶，躲避存提款不易遭
    人循線追查之考慮而為，自可產生與不法犯罪目的相關之合
    理懷疑，而詐欺不法份子是若有人先借用帳戶，又不自行提
    領款項，反請人代為提領或監督提領，再囑其將所提領款項
    交回，所為均顯與常情有違，而可預見替詐欺不法份子收取
    或監看提領情形之行為，即俗稱之「車手」，竟不違背其本
    意，於97年7月9日上午8時許，與「小林」所屬之詐欺集團
    成員，共同基於意圖為自己不法之所有，以詐術使人交付財
    物之犯意聯絡，受命擔任甲○○提款之監督者，嗣於96年7
    月9日，該詐欺集團成員接續要求丁○○匯款至甲○○之上
    開第一商業銀行太平分行帳戶時，經丁○○報警，於96年7
    月9日上午11時許，在臺中縣太平市○○路53號之第一商業
    銀行，經警查獲前去提款之甲○○及受命前往監視並將負責
    收款之丙○○。
二、案經彰化縣警察局移送臺灣彰化地方法院檢察署呈請臺灣高
    等法院臺中分院檢察署核轉臺灣臺中地方法院檢察署檢察官
    偵查起訴。
    理  由
壹、程序方面：
    按除被告所犯為死刑、無期徒刑、最輕本刑為3年以上有期
    徒刑之罪或高等法院管轄第一審案件者外，於刑事訴訟法第
    273條第1項程序進行中，被告先就被訴事實為有罪之陳述時
    ，審判長得告知被告簡式審判程序之旨，並聽取當事人、代
    理人、辯護人及輔佐人之意見後，裁定進行簡式審判程序；
    除簡式審判程序及簡易程序案件外，第一審應行合議審判，
    刑事訴訟法第273之1條第1項、第284條之1分別定有明文。
    查本件被告甲○○所犯係死刑、無期徒刑、最輕本刑為3年
    以上有期徒刑或高等法院管轄第一審案件以外之罪，並於本
    院行準備程序時就被訴事實為有罪之陳述，本院合議庭依前
    揭規定，經評議結果，裁定改由受命法官獨任行簡式審判程
    序，是其證據之調查，自不受刑事訴訟法第159條第1項、第
    161條之2、第161條之3、第163條之1及第164條至第170條規
    定之限制，刑事訴訟法第273條之1第1項、第279條第2項前
    段、第273條之2分別定有明文，合先敘明。
貳、實體方面：
一、上開犯罪事實，業據被告丙○○於本院審理時坦承不諱，核
    與同案被告甲○○供述：於上揭時、地有前往提款等語及證
    人即被害人丁○○於警詢中所為證述遭詐騙匯款情節相符，
    此外復有受理詐騙帳戶通報警示詐騙電話斷話簡便格式表、
    金融機構聯防機制通報表、內政部警政署反詐騙案件紀錄表
    、被害人丁○○提出之匯款單、相關帳戶交易明細及同案被
    告甲○○提款照片、被告丙○○在旁監看照片等在卷可稽，
    足徵被告自白確與事實相符，本件事證明確，被告丙○○詐
    欺之犯行，堪以認定。
二、論罪科刑：
（一）按正犯、從犯之區別，係以其主觀之犯意及客觀之犯行為
      標準，凡以自己犯罪之意思而參與犯罪，無論其所參與者
      是否犯罪構成要件之行為，皆為正犯，其以幫助他人犯罪
      之意思而參與犯罪，其所參與者，苟係犯罪構成要件之行
      為，亦為正犯，必以幫助他人犯罪之意思而參與犯罪，其
      所參與者又為犯罪構成要件以外之行為，始為從犯，最高
      法院著有85年度臺上字第510號、25年度上字第2253號判
      例可資參照。又按刑法上之故意，分為直接故意（確定故
      意）與間接故意（不確定故意）。行為人對於構成犯罪之
      事實，明知並有意使其發生者，為直接故意；行為人對於
      構成犯罪之事實，預見其發生而其發生並不違背其本意者
      ，為間接故意。再按共同正犯之犯意聯絡，原不以數人間
      直接發生者為限，即有間接之聯絡者，亦包括在內，如甲
      分別邀約乙、丙犯罪，雖乙、丙間彼此並無直接之聯絡，
      亦無礙於其為共同正犯之成立，最高法院77年度臺上字第
      2135號判例可參，再按共同正犯之意思聯絡，不限於事前
      有所協議，其於行為當時，基於相互之認識，以共同犯罪
      之意思參與者，亦無礙於共同正犯之成立，此有最高法院
      73年度臺上字第1886號判例可資參照，是以共同行為之決
      意不一定要在行為前便已存在，行為當中始先後形成亦可
      。
（二）又電話詐騙此一新近社會犯罪型態，自刊登廣告、收購人
      頭帳戶、撥打電話實施詐騙、指定被害人匯款帳戶、自人
      頭帳戶提領款項、取贓分贓等階段，乃係需由多人縝密分
      工方能完成之集團性犯罪，被告丙○○明知一般國人向金
      融機構開設帳戶，並無任何法令限制，若係用於存提款之
      正當用途，大可光明正大自行申請使用，若有人刻意收集
      他人帳戶用以存提款項，依一般常識，極易判斷係隱身幕
      後之人基於使用別人之帳戶，躲避存提款不易遭人循線追
      查之考慮而為，自可產生與不法犯罪目的相關之合理懷疑
      ，而詐欺不法份子是若有人先借用帳戶，又不自行提領款
      項，反請人代為提領或監督提領，再囑其將所提領款項交
      回，所為均顯與常情有違，而可預見替詐欺不法份子收取
      或監看提領情形之行為，即俗稱之「車手」，竟不違背其
      本意，於97年7月9日上午8時許，加入詐欺集團擔任車手
      ，自與該集團成員具共同意圖為自己不法之所有，以詐術
      使人交付財物之犯意聯絡，其縱非事先即行為前便已存在
      犯罪之決意，然於監督領款事後取回款項行為當中，亦已
      形成共同詐欺取財之決意無疑，且被告參與犯罪構成要件
      之取財行為，依前揭說明，其雖未全程參與詐欺過程，仍
      應認被告與該詐欺集團成員間，在詐欺取財合同意思範圍
      內，有互相利用他人之行為，分擔實行，共同達成詐欺之
      目的，應成立共同正犯。核其所為，係犯刑法第339條第1
      項之詐欺取財罪。
（三）爰審酌被告參與詐騙財物行為之角色，雖非擔任直接撥打
      電話向被害人詐財之關鍵地位，惟其擔任車手角色，助長
      行騙之風，妨礙對於詐欺犯罪集團其餘成員之追查，加深
      犯罪之猖獗，其參與犯罪之程度仍不得輕忽，然念其參與
      本案犯罪程度非深，僅擔任監督領錢及取錢之車手角色，
      及被害人之損害、其動機、目的、手段、智識程度，暨犯
      後業已坦承犯行，深感悔悟之態度等一切情狀，量處如主
      文所示之刑，以示懲儆。末查，扣案物即被告丙○○手機
      及發票等物均查與本案犯行無涉，爰不另為沒收諭知，附
      予敘明。
據上論斷，應依刑事訴訟法第273條之1第1項、第299條第1項前
段、第310條之2、第454條第1項，刑法第339條第1項、第28條，
刑法施行法第1條之1，判決如主文。
本案經檢察官乙○○到庭執行職務。
中    華    民    國    98    年    6    月     26    日
                  刑事第八庭    法  官  黃賢婷
以上正本證明與原本無異。
如不服本判決，應於收受送達後10日內向本院提出上訴書狀；並
應敘述具體理由；其未敘述上訴理由者，應於上訴期間屆滿後20
日內向本院補提理由書（均須按他造當事人之人數附繕本）「切
勿逕送上級法院」。
                                書記官  江美琪
中    華    民    國    98    年    6    月     26    日
附錄本案論罪科刑法條全文：
中華民國刑法第339條第1項
意圖為自己或第三人不法之所有，以詐術使人將本人或第三人之
物交付者，處5年以下有期徒刑、拘役或科或併科1千元以下罰金
。


司法院資訊處製作；財團法人民間司法改革基金會備份。
